【裁判字號】    95,簡上,96
【裁判日期】    951204
【裁判案由】    侵權行為損害賠償
【裁判全文】
臺灣臺南地方法院民事判決              95年度簡上字第96號
上訴人即附
帶被上訴人  乙○○
被上訴人即
附帶上訴人  甲○
上列當事人間請求侵權行為損害賠償事件，上訴人對於中華民國
95年5月25日本院新營簡易庭95年度營簡字第240號第一審簡易判
決提起上訴，附帶上訴人並提起附帶上訴，經本院於民國95年11
月21日言詞辯論終結，判決如下：
    主      文
上訴及附帶上訴均駁回。
第二審訴訟費用由上訴人負擔，附帶上訴費用由附帶上訴人負擔
。
    事      實
甲、上訴人即附帶被上訴人方面：
一、聲明：
（一）原判決關於命上訴人給付超過新台幣13,070元部分，及該
      部分假執行之宣告，暨訴訟費用之裁判均廢棄。
（二）上開廢棄部分，被上訴人在第一審之訴駁回。
（三）駁回被上訴人之附帶上訴。
（四）第一、二審訴訟費用由被上訴人負擔。
二、陳述：除與原判決記載相同者，茲予引用外，補稱：
（一）對於被上訴人所主張，上訴人於民國94年3月19日上午8時
      許駕駛車牌號碼9092─GF號之自用小客車，自鹽水鎮往新
      營市方向行駛，途中因與被上訴人所騎乘車號NYM─977號
      機車發生行車糾紛，被上訴人於台南縣新營市○○里○○
      路251號，欲與上訴人理論，遭上訴人將仍乘坐在機車上
      之被上訴人連人帶車推倒在地，復於被上訴人起身後，上
      訴人仍接續徒手毆打被上訴人之身體，致被上訴人受有右
      肩5×5公分、兩膝5×3公分之挫擦傷，及背部10×5公分
      之挫傷紅腫等傷害之事實不否認。
（二）又對於被上訴人主張其因上開傷害，曾至營新醫院、行政
      院衛生署新營醫院就醫治療，支出醫療費用3,070元之部
      分不爭執，對於被上訴人主張上訴人應賠償精神慰撫金10
      ,000 元之請求亦同意給付，但除上開金額外，原審判決
      命上訴人應再給付190,000元之精神慰撫金予被上訴人之
      部分，上訴人認為判決給付之金額過高，且上訴人經濟能
      力無法負擔。
（三）至於被上訴人另提起附帶上訴，請求上訴人應再給付被上
      訴人計程車資10,000元、無法工作之損失40,000元及另外
      之精神慰撫金50,000元，上訴人否認之，此部分被上訴人
      之附帶上訴，並無理由，應予駁回。
三、證據：援用第一審所提之證據。
乙、被上訴人即附帶上訴人方面：
一、聲明：
（一）駁回上訴人之上訴。
（二）原判決不利於被上訴人之部分廢棄。
（三）上開廢棄部分，上訴人應再給付被上訴人新台幣100,000
      元及自民國95年3月28日起至清償日止，按年息百分之5計
      算之利息。
（四）訴訟費用由上訴人負擔。
二、陳述：除與原判決記載相同者，茲予引用外，補稱：
（一）上訴人於94年3月19日上午8時許駕駛車牌號碼9092─GF號
      之自用小客車，自鹽水鎮往新營市方向行駛，途中因超越
      被上訴人所騎乘車號NYM─977號機車，被上訴人趁上訴人
      行駛至台南縣新營市○○里○○路251號前停等紅燈之際
      ，以手掌拍擊上訴人所駕駛汽車副駕駛座之車窗，欲與上
      訴人理論，詎上訴人下車後，竟基於傷害之故意，將仍乘
      坐在機車上之被上訴人連人帶車推倒在地，復於被上訴人
      起身後，接續徒手毆打被上訴人之身體，連續三次將被上
      訴人打倒在地，致被上訴人受有右肩5×5公分、兩膝5×3
      公分之挫擦傷，及背部10×5公分之挫傷紅腫等傷害，案
      經被上訴人訴由台南縣警察局新營分局報請台灣台南地方
      法院檢察署檢察官94年度調偵字第307號傷害案進行偵查
      ，並由台灣台南地方法院刑事庭94年度簡字第1990號判處
      上訴人拘役40日，如易科罰金，以每日300元折算1日。
（二）按被上訴人係61年自國立台灣大學化工系畢業，同班同學
      多歷任國內外各大學教授及中央研究院院士，被上訴人則
      自營企業多年並歷任股票上市公司高級主管，目前任職統
      貿機械工程股份有限公司，應有高尚社會地位，偶休假返
      鄉，僅因善心勸導注意行車安全致生細故，突遭上訴人毆
      打成傷，精神上受到重大傷害，惡夢連連，心有餘悸，身
      體上所受傷害則需連續四個月到署立新營醫院治療，並持
      續做臀部及腰部物理護健治療，身心俱受嚴重創傷。
（三）被上訴人遭上訴人在94年3月19日毆傷後，總計21次，奉
      醫師指示，遠從住家台南縣鹽水鎮至台南縣新營市營新醫
      院及署立新營醫院醫療及密集復健，因受傷無法自行開車
      前往，需搭乘計程車，每次往返至少須支出車資500元，
      此乃任人皆知之事，總計花費車資10,000元以上，被上訴
      人請求增加生活上之需要損失10,000元，原審以被上訴人
      未提出證據以資證，予以駁回，顯係誤會。
（四）又被上訴人受傷後，有二個月以上時間無法工作（至少到
      醫院治療及復健當然無法工作），被上訴人於原審已提出
      扣繳憑單證明損失二個月薪資，被上訴人僅請求上訴人賠
      償一個月薪資40,000元，合法合情合理，原審以被上訴人
      未提出證據以資證，予以駁回，顯係誤會。
（五）末查，上訴人自恃年輕力壯，暴戾囂張，多次無故毆傷他
      人，屢次進出警局、法院，仍不知悔改，既毆傷被上訴人
      ，致被上訴人肉體上、精神上痛苦不堪，受有非財產上之
      損害，除原審判准外，自應再賠償被上訴人50,000元之精
      神慰撫金。
三、證據：援用第一審所提之證據。
丙、本院依職權向臺灣臺南地方法院檢察署調閱94年度調偵字第
    307號傷害案件偵查卷、本院94年度簡字第1990號傷害案件
    刑事卷，並函行政院衛生署新營醫院查詢被上訴人就診及受
    傷復原情形。
    理      由
甲、程序方面：
一、本件被上訴人即附帶上訴人未於言詞辯論期日到場，核無民
    事訴訟法第386條所列各款情形，爰依上訴人即附帶被上訴
    人之聲請，由其一造辯論而為判決。
二、按被上訴人於言詞辯論終結前，得為附帶上訴。又附帶上訴
    ，雖在被上訴人之上訴期間已滿，亦得為之。民事訴訟法第
    460條第1項、第2項有所明文。而上開規定，於簡易程序之
    第一審判決上訴程序亦準用之。民事訴訟法第436條之1第3
    項亦有規定。本件被上訴人於本院95年11月21日最後言詞辯
    論終結前，提起附帶上訴，有被上訴人所提出附帶上訴狀1
    紙在卷可據，其附帶上訴合於上開法律之規定，先在此敘明
    。
乙、得心證之理由：
一、本件被上訴人（即附帶上訴人）於原審起訴主張：上訴人於
    94年3月19日上午8時許駕駛車牌號碼9092─GF號之自用小客
    車，自鹽水鎮往新營市方向行駛，途中因超越被上訴人所騎
    乘車號NYM─977號機車，與被上訴人發生行車糾紛，被上訴
    人趁上訴人行駛至台南縣新營市○○里○○路251號前停等
    紅燈之際，以手掌拍擊上訴人所駕駛汽車副駕駛座之車窗，
    欲與上訴人理論，詎上訴人下車後，竟基於傷害之故意，將
    仍乘坐在機車上之被上訴人連人帶車推倒在地，復於被上訴
    人起身後，接續徒手毆打被上訴人之身體，連續三次將被上
    訴人打倒在地，致被上訴人受有右肩5×5公分、兩膝5×3公
    分之挫擦傷，及背部10×5公分之挫傷紅腫等傷害，案經被
    上訴人訴由台南縣警察局新營分局報請台灣台南地方法院檢
    察署檢察官94年度調偵字第307號傷害案進行偵查，並由台
    灣台南地方法院刑事庭94年度簡字第1990號判處上訴人拘役
    40日，如易科罰金，以每日300元折算1日；而被上訴人係61
    年自國立台灣大學化工系畢業，同班同學多歷任國內外各大
    學教授及中央研究院院士，被上訴人則自營企業多年並歷任
    股票上市公司高級主管，目前任職統貿機械工程股份有限公
    司，應有高尚社會地位，偶休假返鄉，僅因善心勸導注意行
    車安全致生細故，突遭上訴人毆打成傷，精神上受到重大傷
    害，惡夢連連，心有餘悸，身體上所受傷害則需連續四個月
    到署立新營醫院治療，並持續做臀部及腰部物理護健治療，
    身心俱受嚴重創傷。查民法第184條第1項前段規定：「因故
    意或過失，不法侵害他人之權利者，負損害賠償責任。」又
    同法第193條第1項規定：「不法侵害他人之身體或健康者，
    對於被害人因此喪失或減少勞動能力，或增加生活上之需要
    時，應負損害賠償責任。」再同法第195條第1項規定：「不
    法侵害他人之身體、健康、名譽、自由、信用、隱私、貞操
    ，或不法侵害其他人格法益而情節重大者，被害人雖非財產
    上之損害，亦得請求回復名譽之適當處分。」。被上訴人因
    遭上訴人毆打，所受損害，計有如下：
    1.醫藥費用損失：10,000元。（醫療費用支出）
    2.喪失勞動能力損失：40,000元。（未能上班之薪資損失）
    3.增加生活上之需要損失：10,000元。（計程車資）
    4.非財產上之損失：340,000元。（精神慰撫金）
    爰依據民法第184條第1項前段、第193條第1項、第195條第1
    項規定，請求上訴人賠償上訴人因損害共計400,000元及自
    起訴狀繕本送達翌日即95年3月28日起至清償日止，按週年
    利率百分之5計算之利息等語（原審判命上訴人應給付被上
    訴人203,070元及自95年3月28日起至清償日止，按週年利率
    百分之5計算之利息，而駁回被上訴人其餘之請求）。茲被
    上訴人就其請求上訴人給付而受原審敗訴部分（即196,930
    元），在100,000元範圍內提起附帶上訴，對於其餘受敗訴
    部分（即醫療費用6,930元及精神慰撫金90,000元），則未
    提起附帶上訴。
二、上訴人即附帶被上訴人則以：對於被上訴人所主張，上訴人
    於94年3月19日上午8時許駕駛車牌號碼9092─GF號之自用小
    客車，自鹽水鎮往新營市方向行駛，途中因與被上訴人所騎
    乘車號NYM─977號機車發生行車糾紛，被上訴人於台南縣新
    營市○○里○○路251號，欲與上訴人理論，遭上訴人將仍
    乘坐在機車上之被上訴人連人帶車推倒在地，復於被上訴人
    起身後，上訴人仍接續徒手毆打被上訴人之身體，致被上訴
    人受有右肩5×5公分、兩膝5×3公分之挫擦傷，及背部10×
    5公分之挫傷紅腫等傷害之事實不否認。又對於被上訴人主
    張其因上開傷害，曾至營新醫院、行政院衛生署新營醫院就
    醫治療，支出醫療費用3,070元之部分不爭執，對於被上訴
    人主張上訴人應賠償精神慰撫金10,000元之請求亦同意給付
    ，但除上開金額外，原審判決命上訴人應再給付190,000元
    之精神慰撫金予被上訴人之部分，上訴人認為判決給付之金
    額過高，且上訴人經濟能力無法負擔，故就此部分提起上訴
    。至於被上訴人另提起附帶上訴，請求上訴人應再給付被上
    訴人計程車資10,000元、無法工作之損失40,000元及另外之
    精神慰撫金50,000元，上訴人否認之，此部分被上訴人之附
    帶上訴，並無理由，應予駁回等語，資為抗辯。
三、兩造不爭執之事實：
（一）上訴人於94年3月19日上午8時許駕駛車牌號碼9092─GF號
      之自用小客車，自鹽水鎮往新營市方向行駛，途中因與被
      上訴人所騎乘車號NYM─977號機車發生行車糾紛，被上訴
      人於台南縣新營市○○里○○路251號，欲與上訴人理論
      ，遭上訴人將仍乘坐在機車上之被上訴人連人帶車推倒在
      地，復於被上訴人起身後，上訴人仍接續徒手毆打被上訴
      人之身體，致被上訴人受有右肩5×5公分、兩膝5×3公分
      之挫擦傷，及背部10×5公分之挫傷紅腫等傷害。
（二）被上訴人因上開傷害，曾至營新醫院、行政院衛生署新營
      醫院就醫治療，支出醫療費用3,070元。
（三）上訴人同意給付被上訴人精神慰撫金10,000元。
四、按因故意或過失，不法侵害他人之權利者，負損害賠償責任
    。民法第184條第1項前段有所明文。又不法侵害他人身體或
    健康者，對於被害人因此喪失或減少勞動能力，或增加生活
    上之需要時，應負損害賠償責任。被害人雖非財產上之損害
    ，亦得請求賠償相當之金額。民法第193條第1項、第195 條
    第1項亦有規定。兩造就上開事實既不爭執，則本件應審酌
    之點乃在於（一）被上訴人即附帶上訴人主張其因遭上訴人
    即附帶被上訴人傷害，無法工作，造成40,000元之薪資損失
    ，是否實在。（二）被上訴人即附帶上訴人主張其因遭上訴
    人即附帶被上訴人傷害，至醫院就診，期間有計程車資支出
    10,000元，是否可採。（三）原審所審酌之慰撫金金額是否
    過高或過低。
（一）就被上訴人即附帶上訴人主張其因遭上訴人傷害，無法工
      作，造成40,000元之薪資損失部分，業據被上訴人即附帶
      上訴人於原審提出各類所得扣繳暨免扣繳憑單2份（93年
      度暨94年度所得扣繳憑單）在卷為證，而比較93年度及94
      年度之各類所得扣繳暨免扣繳憑單所載，被上訴人即附帶
      上訴人94年度之薪資給付總額為504,000元，而93年度之
      薪資給付總額為540,000元，94年度之薪資總額較93年度
      之薪資總額減少36,000元。又本院依職權發函行政院衛生
      署新營醫院，詢問被上訴人即附帶上訴人因上開傷害，是
      否影響其日常工作及生活，影響期間為何，行政院衛生署
      新營醫院回函，內容為病人（被上訴人即附帶上訴人）94
      年4月8日至94年5月6日至該院復健科作物理治療，之後，
      就不再至該院骨科及復健科作治療，若有影響日常工作及
      生活，則期間應為兩個月左右等語，有行政院衛生署新營
      醫院95年7月20日新營醫病字第0950003030號函在卷可稽
      。故依據上開事證，足證被上訴人即附帶上訴人所主張其
      因上開傷害，無法工作，造成其受有薪資損失部分，自可
      為信。至於損害金額，本院審酌被上訴人即附帶上訴人93
      年度與94年度之薪資總額之上開差額，及因工作年資增加
      之調薪範圍，認為被上訴人即附帶上訴人所主張之一個月
      之薪資損失金額40,000元，應屬合理，故被上訴人即附帶
      上訴人於本院附帶上訴主張上訴人即附帶被上訴人應再給
      付薪資損失40,000元之部分，即屬有據，應予准許。
（二）被上訴人即附帶上訴人主張其因遭上訴人即附帶被上訴人
      傷害，至醫院就診，期間有計程車資支出10,000元之部分
      ，為上訴人即附帶被上訴人否認，且被上訴人即附帶上訴
      人亦未提出任何證據，證明其確有上開計程車資之支出，
      且上開舉證亦非困難，故被上訴人即附帶上訴人於本院附
      帶上訴主張上訴人即附帶被上訴人應再給付10,000元之計
      程車資損失，即屬無據，應予駁回。
（三）按慰藉金之賠償以人格權遭受侵害，使精神上受有痛苦為
      必要，至其核給之標準固與財產上損害之計算不同，惟非
      不可斟酌雙方身分、資力與加害程度，及其他各種情形核
      定相當之數額（最高法院51年度台上字第223號判例參照
      ）。本件被上訴人即附帶上訴人因遭上訴人即附帶被上訴
      人之傷害，致受有右肩5×5公分、兩膝5×3公分之挫擦傷
      ，及背部10×5公分之挫傷紅腫等傷害，其據以請求精神
      慰藉金，於法並無不合。而參酌被上訴人即附帶上訴人因
      遭上訴人即附帶被上訴人之毆打，致受有上述之傷害，若
      有影響日常工作及生活，則期間應為兩個月左右等語，有
      行政院衛生署新營醫院95年7月20日新營醫病字第0950003
      030號函在卷可稽。又被上訴人即附帶上訴人之學歷為大
      學畢業，38年11月3日出生，受傷當時年齡為55歲，於統
      貿機械工程股份有限公司任職，每月平均有45,000元之薪
      資收入；而上訴人即附帶被上訴人高職畢業，從事保險業
      務，每月收入3萬多元，已結婚育有2名子女等情，業經兩
      造於原審及本院審理時所自陳，且互不爭執，均堪信實。
      另被上訴人即附帶上訴人94年度除薪資所得外，別無其他
      所得收入，財產部分，則有車輛1台，至於上訴人即附帶
      被上訴人部分，其94年度有薪資所得，其他別無財產之情
      ，亦有本院依職權調閱兩造之稅務電子閘門財產所得調件
      明細表在卷可參。本院審酌上開兩造之身分、地位、經濟
      能力，及被上訴人即附帶上訴人所受之傷害，傷害復原期
      間，被上訴人因上開情節所受之痛苦，以及本件事故發生
      ，係兩造因行車事故發生糾紛，上訴人即附帶被上訴人無
      故出手毆打被上訴人即附帶上訴人等一切情狀，認被上訴
      人主張其因之受有精神上之損害金額，在160,000元範圍
      內，於法並無不合，應予准許外，逾上開金額之請求，即
      屬無據，應予駁回。
（四）綜合上述之論述及兩造所不爭執之事項，本件被上訴人即
      附帶上訴人（原審原告）所能請求上訴人即附帶被上訴人
      （原審被告）損害賠償之項目及金額，分別為醫療費用3,
      070元、減少勞動能力損失即薪資損失40,000元及精神慰
      撫金160,000元，共計203,070元。
五、就上訴人所提起上訴部分，被上訴人即原審原告本於侵權行
    為損害賠償之法律關係，得請求上訴人即原審被告應給付之
    賠償項目及金額，既分別為醫療費用3,070元、減少勞動能
    力損失即薪資損失40,000元、精神慰撫金160,000元及法定
    遲延利息，則原審判決上訴人應給付被上訴人醫療費用3,07
    0元及精神慰撫金160,000元共計163,070元之部分及法定遲
    延利息，此部分為上訴人敗訴之判決，經核並無違誤，上訴
    人上訴意旨指摘原審判決此部分不當，請求廢棄改判，非有
    理由，應予駁回。而就附帶上訴人所提起之附帶上訴部分，
    附帶上訴人就包括計程車資10,000元及應再給付精神慰撫金
    50,000元之部分，附帶上訴人之請求為無理由，原審為附帶
    上訴人敗訴之判決，亦無違誤，附帶上訴人附帶上訴意旨就
    此部分仍執陳詞，指摘原判決不當，求為廢棄，為無理由，
    亦應予駁回。
六、至於原審判決就不應准許部份，即精神慰撫金超過160,000
    元之40,000元部分，為上訴人敗訴之判決，尚有未洽，上訴
    人上訴意旨指摘原審判決此部分不當，雖非無理由，然此部
    分金額與附帶上訴人所提起之附帶上訴，就附帶上訴人於原
    審所請求之減少勞動能力損失即薪資損失40,000元部分相同
    ，且附帶上訴人即原審原告此部分之請求，經本院認為有理
    由，應予准許，已如上述，原審判決就此部分為附帶上訴人
    敗訴之判決，雖亦有未洽，然上開兩項請求金額既均為40,0
    00元，且各應為准許及駁回，被上訴人即附帶上訴人可准許
    之賠償總額仍為203,070元，則原審判決命上訴人即附帶被
    上訴人（被告）應給付被上訴人即附帶上訴人（原告）203,
    070元及法定遲延利息，總金額仍屬正確，則原審判決所持
    理由雖有所不當，然依其他理由，仍應認為正當，依據民事
    訴訟法第449條第2項之規定，應認為上訴及附帶上訴均為無
    理由，此部分均應予駁回。
七、兩造其餘主張及所提證據，經本院審酌結果，與本院上開論
    斷無涉或無違，爰不予一一贅述，附此敘明。
八、據上論結，本件上訴及附帶上訴均無理由，依民事訴訟法第
    436條之1第3項、第463條、第385條第1項前段、第449條第1
    項、第2項、第78條，判決如主文。
中    華    民    國    95    年    12    月    4    日
                    民事第一庭審判長法  官  洪碧雀
                                    法  官  陳金虎
                                    法  官  陳杰正
以上正本證明與原本無異
本判決不得上訴
中    華    民    國    95    年    12    月    4     日
                                    書記官  汪維屏


司法院資訊處製作；財團法人民間司法改革基金會備份。
